臺灣嘉義地方法院民事判決　九十年度重訴字第一五二號
　　原　　　告　乙○○
　　被　　　告　甲○○
　　被　　　告　丙○○
　　被　　　告　丁○○
右當事人間請求損害賠償事件，本院判決如左：
    主    文
被告應連帶給付原告新台幣柒佰萬元及自民國八十六年九月二十日起至清償日止，按
週年利率百分之五計算之利息。
訴訟費用由被告連帶負擔。
本判決於原告以新台幣貳佰拾萬仟元供擔保後，得假執行。
    事    實
甲、原告方面：
  一、聲明：除假執行擔保金額外，如主文所示。
  二、陳述：
  （一）被告甲○○、丙○○、丁○○與訴外人陳拯德四人共同經營臺灣茗馨茶行，
        明知渠等已無償還能力，竟基於意圖不法之所有之犯意聯絡，於民國（下同
        ）八十六年九月二十日，以缺資金為由，委由訴外人陳拯德（已撤回）持該
        茶行所開具如附表一編號一至七所示之支票七紙（發票日分別自八十六年十
        一月二十日至二十七日），共計新台幣（下同）七百萬元，及本人所簽發之
        本票七百萬元乙張（附表二編號一），作為擔保，向原告佯稱臨時急需用錢
        ，借款二個月即可歸還云云，使原告信以為真，而陷錯誤，如數借與七百萬
        元，詎支票借期經提示遭退票後，由訴外人陳拯德持另訴外人陳信於八十六
        年十一月二十七日簽發，到期日為同年十二月二十日之七百萬元本票乙張（
        附表二編號二），作為擔保，以拖延債務，詎屆期亦未兌現，訴外人陳拯德
　　　　始另交付被告甲○○簽發之支票三張（共七百萬元，發票日為八十六年十二
　　　　月二十一日）（附表一編號八至十），換回遭退票之前開七紙，惟屆期該三
　　　　紙支票仍遭退票，則再交付被告丙○○、丁○○所簽發之前開七紙支票（附
　　　　表一編號十一至十四），以資搪塞，而換回前開退票之支票，惟該等支票亦
　　　　遭退票，嗣屢經催討均置之不理，至此原告始知受騙。
  （二）被告等涉嫌詐欺，顯已構成民法第一百八十四條、第一百八十五條之共同侵
        權行為，原告爰依侵權行為之法律關係，請求被告連帶給付其損害。
乙、被告丙○○：未於言詞辯論期日到場，亦未提出書狀作何聲明或陳述。
丙、被告甲○○、丁○○方面：票據是陳拯德開的，他開出去之後，事後才告訴我們
    ，我們並無同意他開票等語。
丁、本院依職權調閱嘉義地方法院檢察署八十八年偵字第一五０一號偵查卷、嘉義地
　　方法院八十八年易字第三三七號、臺灣高等法院台南分院九十年上易字第一三二
　　九號刑事卷宗。
    理    由
一、本件被告三人均未於最後言詞辯論期日到場，核無民事訴訟法第三百八十六條各
    款所列情形，依原告之聲請，由其一造辯論而為判決。
二、本件原告主張：被告甲○○、丙○○、丁○○與訴外人陳拯德四人共同經營臺灣
　　茗馨茶行，明知渠等已無償還能力，竟基於意圖不法之所有之犯意聯絡，於八十
　　六年九月二十日，以缺資金為由，委由訴外人陳拯德（已撤回）持該茶行所開具
　　之支票七紙（發票日分別自八十六年十一月二十日至二十七日），共計七百萬元
　　，及本人所簽發之本票七百萬元乙張，作為擔保，向原告佯稱臨時急需用錢，借
　　款二個月即可歸還云云，使原告信以為真，而陷錯誤，如數借與七百萬元，詎支
　　票借期經提示遭退票後，由訴外人陳拯德持另訴外人陳信於八十六年十一月二十
　　七日簽發，到期日為同年十二月二十日之七百萬元本票乙張，作為擔保，以拖延
　　債務，詎屆期亦未兌現，訴外人陳拯德始另交付被告甲○○簽發之支票三張（共
　　七百萬元，發票日為八十六年十二月二十一日），換回遭退票之前開七紙，惟屆
　　期該三紙支票仍遭退票，則再交付被告丙○○、丁○○所簽發之前開七紙支票，
　　以資搪塞，而換回前開退票之支票，惟該等支票亦遭退票，嗣屢經催討均置之不
　　理，至此原告始知受騙，原告爰依侵權行為之法律關係，請求被告連帶給付其損
　　害等語。被告丙○○則未於言詞辯論期日到場，亦未提出書狀作何聲明或陳述。
    另被告甲○○、丁○○則以：票據是陳拯德開的，他開出去之後，事後才告訴我
    們，我們並無同意他開票等語，資為抗辯。
三、原告上揭之主張，業據本院依職權調閱嘉義地方法院檢察署八十八年偵字第一五
    ０一號偵查卷、嘉義地方法院八十八年易字第三三七號、臺灣高等法院台南分院
    九十年上易字第一三二九號刑事卷宗，查察得知：
  （一）被告丙○○、甲○○、丁○○與訴外人陳拯德等合夥經營「臺灣茗馨茶行」
        ，被告丙○○、甲○○、丁○○均將支票委由訴外人陳拯德調度資金，被告
        丙○○、甲○○、丁○○均知悉訴外人陳拯德出面向原告借款七百萬元作為
        茶行資金，其等於簽發票據之際，並無能力清償票載金額債務等情，均為被
        告丙○○、甲○○、丁○○及訴外人等於刑事偵查或本院刑事庭審理時供陳
        無諱（見偵查卷第六十頁反面、第六十二頁訊問筆錄，本院刑事卷第一百八
        十七頁審判筆錄）。
  （二）被告甲○○、丁○○雖曾於刑事庭辯稱：訴外人陳拯德與原告合夥開設大興
        砂石行，其所交付如附表所示支票與原告，係作為合夥事業所用，並非借款
        云云。然查被告丙○○於本院刑事庭係辯稱：訴外人陳拯德交付原告被告丙○○所簽發如附表一編號十四所示支票與原告，係作為被告丙○○投資原告
        大陸事業之用，與本案無涉云云；被告甲○○、丁○○則均辯稱：其僅將支
        票借予他人使用，全不知情云云。惟查被告等先後所辯情節，均不相符，其
        真實性已有可疑，況查：
    １、被告甲○○、丁○○二人雖聲稱：訴外人陳拯德與原告合夥開設大興砂石行
        一節，並無證據足為證明，已如前述。而被告丙○○前所自稱投資原告於大
        陸地區之事業一節，不唯為原告所嚴詞否認，被告丙○○亦未能舉出任何投
        資對象、內容、其他參與者等明證以供稽考，所言參與投資始交付支票云云
        ，要難認為真實。雖被告丙○○於刑事偵查中曾提出讓渡書、委任書、讓渡
        協議書、存款餘額證明書各一份（刑事偵查卷證物袋內），惟通觀上開文書
        ，並無任何關於告訴人所營事業之說明，況被告丙○○於偵查中復陳：「（
        問：與乙○○到大陸投資有何證明？）有，庭呈讓渡協議書是戴光達要將娛
        樂城讓渡給陳明松，陳明松叫我過去大陸處理。（問：你提出讓渡書與本案
        有無關係？）沒有關係。」（刑事偵查卷第八十四頁訊問筆錄），該等文書
        與本案毫不相涉，自不足以執為有利被告等人之憑據，至為明確。另外，原
        告既然執有被告丙○○所簽發之支票，被告陳拯德於偵查中又稱：「（問：
        甲○○、丙○○、丁○○的支票誰開給你？）他們三人交給我的。」（刑事
        偵查卷第六十一頁反面訊問筆錄），而被告丙○○與原告間，復無其他金錢
        往來，亦如前述，則被告丙○○簽發如附表一編號十四之支票，僅有可能係
        由訴外人陳拯德轉交原告，以為本件借貸之用，應堪認定。
    ２、被告甲○○於本院刑事庭審理時謂：「（問：有無同意陳拯德使用支票？）
        我不知道陳拯德使用支票的用途，但我有同意陳拯德使用支票。」（本院刑
        事卷第一百三十五頁訊問筆錄），被告丁○○亦於審理時稱：「（問：有無
        同意被告陳拯德簽發支票？）當初陳拯德說他要買房子。」（本院刑事卷第
        一百三十二頁訊問筆錄、第一百七十九頁審判筆錄），同陳不知被告陳拯德
        簽發其等名義支票之用途云云，惟參酌被告甲○○、丁○○於偵查中均稱：
        「（問：是否與陳拯德合夥開茶葉店？）是的。．．我們都將支票交給陳拯
        德，統一調度資金。．．公司確實已經經濟困難才會借錢。」（刑事偵查卷
        第六十頁反面至第六十一頁、第八十三頁訊問筆錄），被告甲○○又稱：「
　　　　借錢七百萬元當公司資金我們知道。」（刑事偵查卷第六十二頁訊問筆錄）
　　　　，以及訴外人陳拯德謂：「（問：借錢時，甲○○、丙○○、丁○○知道嗎
　　　　？）知道。．．（問：借七百萬元，丁○○是否知道？）知道。」（刑事偵
　　　　查卷第六十一頁反面訊問筆錄），訴外人陳拯德與被告甲○○、丁○○又係
　　　　「臺灣茗馨茶行」之合夥人，其間自無任何仇怨，訴外人陳拯德、甲○○、
　　　　丁○○所言其等皆悉借款七百萬元乃作為茶葉行營運資金，殊值認定，則被
　　　　告甲○○、丁○○於刑事庭審理時或言不知情，或曰買房子等，非但前後閃
　　　　爍不一，且與訴外人陳拯德所言互相矛盾，當不足採。
  （三）被告丙○○、甲○○、丁○○及訴外人陳拯德明知渠等均無清償能力，竟隱
　　　　暪該等交易重大訊息，委由訴外人陳拯德出面向原告借得七百萬元現金，被
　　　　告丙○○、甲○○、丁○○並同意訴外人陳拯德執其等名義支票取信原告，
　　　　使原告交付七百萬元現金，其等行為顯已構成詐欺取財罪，據此，被告與訴
　　　　外人陳拯德就其詐欺行為與原告所受損失間，具有相當因果關係，被告就原
　　　　告之損失應負賠償責任，應無疑問。
  （四）甚且，本件刑事部分，經本院刑事庭及臺灣高等法院台南分院查察後亦為相
        同之認定，判處被告：「陳拯德共同意圖為自己不法之所有，以詐術使人將
        本人之物交付，處有期徒刑壹年。丙○○、甲○○、丁○○共同意圖為自己
        不法之所有，以詐術使人將本人之物交付，各處有期徒刑柒月」及「上訴駁
        回」確定在案。
四、按因故意或過失，不法侵害他人權利者，負損害賠償責任；而負損害賠償責任者
    ，除法律另有規定或契約另有訂定外，應回復他方損害發生前之原狀，又因回復
    原狀而應給付金錢者，自損害發生時起，加給利息，民法第一百八十四條第一項
    前段、第二百十三條第一項、第二項分別定有明文。本件被告等故意以詐欺之不
    正方法，騙取原告款項七百萬元，業如前述，從而，原告依據侵權行為之法律關
    係，訴請被告連帶給付七百萬元及自八十六年九月二十日起至清償日止，按週年
    利率百分之五計算之利息，即屬於法有據，為有理由，應予准許。
五、原告陳明願供擔保，請求宣告假執行，核無不合，爰酌定相當之擔保金額，予以
    准許。
六、本件判決事證已臻明確，兩造其餘攻擊防禦及舉證，核與本件判決結果無影響，
    爰不一一另論述，附此敘明。
七、據上論結，本件原告之訴為有理由，依民事訴訟法第三百八十五條第一項前段、
    第七十八條、第八十五條第二項、第三百九十條第二項，判決如主文。
中　　　華　　　民　　　國　　九十一　　年　　　四　　　月　　三　　日
~B臺灣嘉義地方法院民事第一庭
~B　　審判長法官　曾文欣
~B　　　　法　官　朱美璘
~B　　    法　官　吳昀儒
右為正本係照原本作成
如對本判決上訴應於收受本判決送達後二十日內向本院提出上訴狀（應按他造人數附
繕本）
中　　　華　　　民　　　國　　九十一　　年　　　四　　　月　　三　　日
~B　　    書記官　楊國色
~F0
~T40
 附表一 （支票部分）：
┌──┬─────┬───────┬──────┬───────────┐
│編號│發票人    │付款人        │面額        │帳號                  │
│    │          │              │票載發票日  │票號                  │
├──┼─────┼───────┼──────┼───────────┤
│一  │臺灣茗馨茶│寶島商業銀行嘉│一百萬元    │一九九九之三          │
│    │行即丙○○│義分行        │86.11.21    │ＣＡ0000000    │
├──┼─────┼───────┼──────┼───────────┤
│二  │臺灣茗馨茶│寶島商業銀行嘉│一百萬元    │一九九九之三          │
│    │行即丙○○│義分行        │86.11.22    │ＣＡ0000000    │
├──┼─────┼───────┼──────┼───────────┤
│三  │臺灣茗馨茶│寶島商業銀行嘉│一百萬元    │一九九九之三          │
│    │行即丙○○│義分行        │86.11.23    │ＣＡ0000000    │
├──┼─────┼───────┼──────┼───────────┤
│四  │臺灣茗馨茶│寶島商業銀行嘉│一百萬元    │一九九九之三          │
│    │行即丙○○│義分行        │86.11.24    │ＣＡ0000000　　│
└──┴─────┴───────┴──────┴───────────┘
┌──┬─────┬───────┬──────┬───────────┐
│五  │臺灣茗馨茶│寶島商業銀行嘉│一百萬元    │一九九九之三          │
│    │行即丙○○│義分行        │86.11.25    │ＣＡ0000000    │
├──┼─────┼───────┼──────┼───────────┤
│六  │臺灣茗馨茶│寶島商業銀行嘉│一百萬元    │一九九九之三          │
│    │行即丙○○│義分行        │86.11.26    │ＣＡ0000000    │
├──┼─────┼───────┼──────┼───────────┤
│七  │臺灣茗馨茶│寶島商業銀行嘉│一百萬元    │一九九九之三          │
│    │行即丙○○│義分行        │86.11.27    │ＣＡ0000000    │
├──┼─────┼───────┼──────┼───────────┤
│八  │甲○○    │臺灣中小企業銀│三百萬元    │○○二八四之六        │
│    │          │行南嘉義分行  │86.12.21    │ＡＲ0000000    │
├──┼─────┼───────┼──────┼───────────┤
│九  │甲○○    │臺灣中小企業銀│二百萬元    │○○二八四之六        │
│    │          │行南嘉義分行  │86.12.21    │ＡＲ0000000    │
├──┼─────┼───────┼──────┼───────────┤
│十  │甲○○    │臺灣中小企業銀│二百萬元    │○○二八四之六        │
│    │          │行南嘉義分行  │86.12.21    │ＡＲ0000000    │
└──┴─────┴───────┴──────┴───────────┘
┌──┬─────┬───────┬──────┬───────────┐
│十一│丁○○    │中興商業銀行嘉│一百五十萬元│00－00000      │
│    │          │義分行        │87.01.23    │ＹＶ0000000    │
├──┼─────┼───────┼──────┼───────────┤
│十二│丁○○    │中興商業銀行嘉│一百萬元    │00－00000      │
│    │          │義分行        │87.01.20    │ＹＶ0000000    │
├──┼─────┼───────┼──────┼───────────┤
│十三│丁○○    │中興商銀行嘉義│五十萬元    │00－00000      │
│    │          │分行          │87.01.23    │ＹＶ0000000    │
├──┼─────┼───────┼──────┼───────────┤
│十四│丙○○    │寶島商業銀行嘉│一百五十萬元│一八四四之六          │
│    │          │義分行        │87.01.20    │ＣＡ0000000    │
└──┴─────┴───────┴──────┴───────────┘
附表二 （本票部分）：
┌──┬─────┬───────┬──────┬───────────┐
│編號│發票人    │面額          │票載發票日  │票號                  │
│    │          │              │到期日      │                      │
├──┼─────┼───────┼──────┼───────────┤
│一  │陳拯德    │七百萬元      │86.09.20    │一一四八一三          │
│    │          │              │86.11.28    │                      │
├──┼─────┼───────┼──────┼───────────┤
│二  │陳信      │七百萬元      │86.11.27    │○五二四六二          │
│    │          │              │86.12.20    │                      │
└──┴─────┴───────┴──────┴───────────┘
